【裁判字號】    92,交聲更,46
【裁判日期】    920917
【裁判案由】    交管條例聲異
【裁判全文】
臺灣板橋地方法院交通事件裁定                    九十二年度交聲更字第四六號
    原處分機關  交通部公路總局臺北區監理所板橋監理站
    異  議  人  甲○○
    即受處分人
右列異議人即受處分人因違反道路交通管理處罰條例案件，對於交通部公路總局臺北
區監理所板橋監理站於民國九十二年二月十一日所為之處分（原處分案號：板監三字
第裁四一－Ａ00000000號），聲明異議，本院於九十二年五月五日以九十二
年度交聲字第六三０號裁定後，經異議人提起抗告，由臺灣高等法院裁定（案號：九
十二年度交抗字第五六七號）將原裁定撤銷，發回本院，本院更為裁定如左：
    主  文
原處分撤銷。
甲○○不罰。
    理  由
一、異議意旨略以：異議人即受處分人甲○○始終否認有前開違規行為，陳稱從未收
    受通知單，而舉發通知單未見其簽名，況違規時間與舉發時間亦不相符，爰請撤
    銷處分云云。原處分機關略以：異議人甲○○騎乘車號ＧＣＡ－六二０號重機車
    於民國九十一年三月二十六日九時四十九分，在臺北市○○路、環河南路口，因
    「機車不依規定兩段式左轉」違規，經執勤員警當場舉發等語。
二、按汽車駕駛人轉彎時，有不依標誌、標線、號誌指示者，處新臺幣（下同）六百
    元以上一千八百元以下罰鍰，並記違規點數一點，道路交通管理處罰條例第四十
    八條第二款、第六十三條第一項第一款分別定有明文。
三、經查，異議人甲○○於九十一年三月二十六日九時四十九分許，騎乘車號ＧＣＡ
    ─六二０號重機車，途經台北市○○路與環河南路口，不依規定兩段式左轉，經
    警方以掌電攔停舉發等情，有台北市政府警察局舉發違反道路交通管理事件通知
    單（北市警交大字第Ａ00000000號）影本附卷可稽。是原處分機關所以
    認係異議人不依規定兩段式左轉，無非係以證人即舉發員警乙○○之指訴據為認
    定事實之基礎，然證人乙○○於本院調查時具結證稱：「當時的設計，存根聯沒
    有請駕駛人簽名欄位。我們會詢問駕駛人有沒有異議，有異議我們就打拒簽，如
    果沒有異議，簽收別我們會打正常。但我們也不會請駕駛人簽名，因為當時沒有
    設計。電腦打出來只有二聯，所以我們要補一張傳統式罰單轉給監理所。傳統式
    罰單部分，是委給大同公司處理，我們會交磁片給他們，隔天他們再打出來，所
    以日期會差一天。製作傳統式罰單的人員，可能是看到我們罰單上簽收別註明正
    常，所以打成已簽收」等語（參見本院九十二年九月九日訊問筆錄）。是異議人
    所持異議理由：通知單上載明已簽收，何以無異議人之簽名，以及違規時間與舉
    發時間不符等情，為掌電舉發作業之流程，異議人據以指摘舉發事實矛盾，容有
    誤會；惟證人於本院調查時復證稱：「本件實際舉發經過情形，因為我在那裡舉
    發很多件，現在也想不起來。」等語，本院訊以：「有無辦法辨認在場異議人？
    」證人答：「沒有辦法。」等語（均參見九十二年九月九日訊問筆錄）。是證人
    乙○○對異議人甲○○並無任何印象，而證人乙○○所指異議人究如何違規亦無
    法確切說明，且證人乙○○於本院訊問時已證稱本件舉發通知單之存根找不到，
    縱使其提出本件舉發通知單之存根，其上亦無駕駛人之簽名，是本件並無相關事
    證以供本院調查證人所述是否與事實相符，異議人辯稱並無前開違規事實，亦未
    收受罰單等語，尚非無據，自難逕認異議人確有前開違規事實。
四、綜上所陳，原處分機關依證人乙○○掣發之舉發單認係異議人甲○○騎乘機車不
    依規定誌兩段式左轉，據以所為之上開處分難認有據，於法即屬不當，自應由本
    院予以撤銷。本件異議為有理由，原處分應予撤銷，另諭知異議人不罰。
五、據上論斷，應依道路交通案件處理辦法第二十條，裁定如主文。
中      華      民      國      九十二      年      九    月    十七    日
                              臺灣板橋地方法院交通法庭
                                      法  官    連育群
右正本證明與原本無異。
如不服本裁定應於送達後五日內向本院提出抗告狀。
                                      書記官    蘇宥維
中      華      民      國      九十二      年      九    月    十七    日


司法院資訊處製作；財團法人民間司法改革基金會備份。
